【裁判字號】    88,簡上,411
【裁判日期】    890711
【裁判案由】    返還款項
【裁判全文】
臺灣高雄地方法院民事判決  八十八年度簡上字第四一一號
    上  訴  人  允偉興業股份有限公司
    法定代理人  乙○○
    訴訟代理人  史乃文律師
    送達代收人  史乃文律師
    被  上訴人  甲○○
    訴訟代理人  王仁聰律師
右當事人間請求返還款項事件，本院判決如左：
    主      文
    事      實
    理      由
中      華      民      國    八十九    年      七      月     十一     日
                                臺灣高雄地方法院民事第鳳山庭
~B法  官  莊松泉
右正本證明與原本無異。
如不服本判決，應於送達後廿日內，向本院提出上訴狀。
~B書記官  林誠桂
中      華      民      國    八十九    年      七      月     十一     日
上訴人：
為右當事人間請求返還款項事件，上訴人不服台灣高雄地方法院八十七年度鳳簡字第
八五七號第一審判決，爰依法提起上訴事：
      上訴之聲明
一、原判決廢棄。
二、右廢棄部分被上訴人於第一審之訴暨假執行之聲請均駁回。
三、第一審及第二審訴訟費用由被上訴人負擔。
      上訴之理由
一、本件原審為上訴人敗訴之判決，認上訴人應給付被上訴人美金一萬一千零四十元
    及遲延利息，理由無非認本件買賣是由上訴人以每公斤一點七美元向越南公司購
    買總重量一萬三千二百公斤之小章魚，且約定運費方式實質上是ＦＯＢ，故認定
    被上訴人確有受上訴人之委託墊付費及部分買賣價金，自得據墊款契約之法律關
    係請求上訴人給付墊款之美金云云，惟查原審之判決認定事實與適用法律顯有違
    誤。
二、觀之被上訴人於原審起訴請求上訴人返還款項所憑之依據有三，亦即依據民法第
    五百四十六條第一項基於委任契約之必要費用償還請求權；另一為基於墊付款項
    契約之請求權；另一則為民法第一百七十九條之不當得利返還請求權。而原審審
    理後認上訴人與被上訴人間具有墊款契約，亦即排除上訴人與被上訴人間具有委
    任契約之法律關係及不當得利之關係，堪可認定。故本件首先須審究者乃上訴人
    與越南公司之買賣內容為何﹖再則審究上訴人與被上訴人間究竟有無墊款契約存
    在﹖
三、按當事人互相表示意思一致者，無論其為明示或默示，契約即為成立，民法第一
    百五十三條第一項規定甚明。揆之本件被上訴人於原審起訴事實主張上訴人向越
    南某公司購買小章魚，被上訴人因認有商場利益可得，遂同意盡力幫助上訴人，
    而在越南方面要求先支付運費美金一千八百元，被上訴人告知上訴人法定代理人
    乙○○後，乙○○懇請被上訴人先行代墊該費用，嗣後又要求被上訴人代墊部分
    貨款九千二百四十美元，總計被上訴人替上訴人代墊美金一萬一千零四元云云。
    惟查被上訴人雖舉出其僱用人何偉證稱「其在越南幫忙被上訴人處理海產及農產
    工作，與上訴人有接觸過，：：，本件小章魚是我與鄭晃一接觸，有帶他們胡志
    明市等工廠看過，他們看好有同意，買了一萬三千二百公斤，總價以約定一點七
    美元計算」及「運費是甲○○交給我，由我去繳，當初雙方談買賣方式為ＦＯＢ
    ，而被告法代主張Ｃ＆Ｆ，但越南方面不同意：」云云，然就本件買賣契約，被
    上訴人並非小章魚之出賣人，業為被上訴人所自承，故就上訴人與越南公司成立
    之小章魚之買賣契約，明確記載小章魚每公斤為一美元，總計一萬三千二百公斤
    ，且每公斤一美元係包含運費在內，亦即本件買賣係採Ｃ＆Ｆ之買賣條件，此有
    上訴人法定代理人所簽署之文件可稽。再徵之上訴人請求銀行簽發之信用狀（Ｌ
    ＼Ｃ）亦清楚記載總價為一萬三千二百元美金及每公斤一美元，故上訴人與越南
    公司之買賣應是上訴人包含運費在內，以每公斤一美元之價格購買小章魚一萬三
    千二百公斤無訛。
四、職是上訴人與越南公司既以每公斤一美元購買一萬三千二百公斤之小章魚上訴人
    自無可能委託被上訴人代墊運費及代墊部分貨物價金之情形，而越南公司既然以
    包含運費之方式出售系爭小章魚，要無可能再請求被上訴人墊付運費。惟原審未
    察，竟認上訴人與越南公司間係以每公斤一點七美元買賣小章魚，且係以未含運
    費之價格成立買賣，而認上訴人確有委託被上訴人代墊款項，揆之前揭所述，判
    決理由顥有違誤。
五、綜上所述，特具狀懇請  鈞院鑒核，賜判決如聲明所示，以保權益。
      謹      狀
為右當事人間返還款項事件，依法提辯論意旨事：
      上訴之聲明
一、原判決廢棄。
二、右廢棄部分被上訴人於第一審之訴暨假執行之聲請均駁回。
三、第一審及第二審訴訟費用由被上訴人負擔。
      辯論意旨
一、本件原審為上訴人敗訴之判決，認上訴人應給付被上訴人美金一萬一千零四十元
    及遲延利息，理由無非認本件買賣是由上訴人以每公斤一點七美元向越南公司購
    買總重量一萬三千二百公斤之小章魚，且約定運費方式實質上是ＦＯＢ，故認定
    被上訴人確有受上訴人之委託墊付運費及部分買賣價金，自得據墊款契約之法律
    關係請求上訴人給付墊款之美金云云，惟查原審之判決認定事實與適用法律顥有
    違誤。
二、觀之被上訴人於原審起訴請求上訴人返還款項所憑之依據有三，亦即依據民法第
    五百四十六條第一項基於委任契約之必要費用償還請求權；另一為基於墊付款項
    契約之請求權；另一則為民法第一百七十九條之不當得利返還請求權。而原審審
    理後認上訴人與被上訴人間具有墊款契約，亦即排除上訴人與被上訴人間具有委
    任契約之法律關係及不當得利之關係，堪可認定。故本件首先須審究者乃上訴人
    與越南公司之買賣內容為何﹖再則審究上訴人與被上訴人間究竟有無墊款契約存
    在﹖
三、按當事人互相表示意思一致者，無論其為明示或默示，契約即為成立，民法第一
    百五十三條第一項規定甚明。揆之本件被上訴人於原審起訴事實主張上訴人向越
    南某公司購買小章魚，被上訴人因認有商場利益可得，遂同意盡力幫助上訴人，
    而在越南方面要求先支付運費美金一千八百元，被上訴人告知上訴人法定代理人
    乙○○，乙○○懇請被上訴人先行代墊該費用，嗣後又要求被上訴人代墊部分貨
    款美金九千二百四十二元，總計被上訴人替上訴人代墊美金一萬一千零四元云云
    。惟查被上訴人雖舉出其僱用人何偉證稱「其在越南幫忙被上訴人處理海產及農
    產工作，與上訴人有接觸過，：：，本件小章魚是我與鄭晃一接觸，有帶他們到
    胡志明市等工廠看過，他們看好有同意，買了一萬三千二百公斤，總價以約定一
    點七美元計算」及「運費是甲○○交給我，由我去繳，當初雙方談買賣方式為Ｆ
    ＯＢ，而被告法代主張Ｃ＆Ｆ，但越南方面不同意：：」云云，然就本件買賣契
    約，被上訴人並非小章魚之出賣人，業為被上訴人所自承，故就上訴人與越南公
    司成立之小章魚之買賣契約，明確記載小章魚每公斤為一美元，總計一萬三千二
    百公斤，且每公斤一美元係包含運費在內，亦即本件買賣係採Ｃ＆Ｆ之買賣條件
    ，此有上訴人法定代理人所簽署之文件可稽。雖被上訴人於原審起訴時另提出一
    份契約以主張本件買賣條件為ＦＯＢ，每公斤一元美金不含運費云云，惟查上揭
    契約乃被上訴人以傳真方式將該契約（即草稿）傳真到上訴人公司，上訴人因對
    該契約內容有爭議且負責人並未在公司，故未簽署該份契約，而因該份契約所載
    之買受人欄之地址、電話、傳真等資料有錯誤，上訴人之職員即證人張美英遂以
    立可白塗掉錯誤之處，以橡皮圖章蓋上上訴人公司之名稱、地址及電話，並在該
    份契約左邊最末端以手寫方式記載「OUR ADDRESS 、 TEL 、FAX」及蓋上上訴人
    公司之英文名稱、地址、電話及傳真後再傳回給被上訴人，此舉並非上訴人同意
    簽署上揭契約，此業據證人張美英到庭證述明確。惟原審不查，認上揭契約即為
    兩造之買賣契約，認事用法顯有違誤。
四、再徵之上訴人請求台灣中小企業銀行簽發之信用狀（Ｌ＼Ｃ），有關貨物內容亦
    明確記載：「冷凍小章魚、淨重六箱、每箱二公斤、數量大約一萬三千二百公斤
    、價錢每公斤一美元」，另信用狀之所需文件欄更明確記載「發票六張、明示信
    用狀號碼、整組提單註明受託人台灣中小企業銀行，通知申請人註明『運費已付
    』、標示信用狀號碼、櫃號」。另提單亦載明「小章魚：：；、包裝淨重六箱、
    每箱二公斤、淨重一萬三千二百公斤，：：；運費：已付」等文句。觀之提單及
    信用之記載，均可認定上訴人所購買之小章魚應是包含運費在內，且係以每公斤
    一美元之價格購買無訛。雖上訴人舉證人何偉及提出已代墊運費、費用之單據以
    資證明云云，惟證人何偉自承是「在越南幫被上訴人處理海產及農產的工作」，
    堪可認定何偉並非上訴人派駐越南之技術代表，應為被上訴人所雇用在越南為被
    上訴人處理海產等事務，而渠等具僱傭關係，其證述每公斤一點七美元之部分自
    不足採信。另被上訴人所提之由訴外人陳猛誕為何許人，是否為本件貨運之運送
    人而有權收取運費，並簽發收據，上訴人否認之。按本件系爭小章魚係由越南胡
    志明市港口所裝載至高雄港卸貨，運送人為寶威船務代理股份有限公司（下稱寶
    威公司，上證一）船公司之輪船VAN LANG V.32N，拖運人或第三人如有繳付運費
    ，寶威公司於越南方面應會給予正式之收據，且該收據應有記載公司名稱、日期
    、所收費用等項目，並非如被上訴人所舉之如此粗糙之收據可資為證，況陳猛誕
    既非船公司，自難僅憑被上訴人提出之上開收據即率認被上訴人有運費之支付。
    另就部分貨款之給付，被上訴人雖提出之由阮文心簽發之收據為之證明云云，惟
    本件系爭小章魚係上訴人與越南公司簽定買賣契約，亦為被上訴人所不爭執，若
    越南公司確實存在，則阮文心與越南公司有何關係，是否為該越南公司之人員，
    而有權簽發收受貨款之收據並非無疑，惟被上訴人並無舉證證明阮文心何以有權
    收受由被上訴人所代墊之貨款，更難僅憑被上訴人所提出之收據為被上訴人有利
    之憑據（按被上訴人雖將二紙收據委請律師簽署，惟律師僅能見證文書之形式，
    就實質之內容並無法證明其真正，併予敘明），故上訴人與越南公司之小章魚買
    賣應是包含運費在內，以每公斤一美元之價格購買小章魚一萬三千二百公斤無訛
    。
五、職是上訴人與越南公司既以每公斤一美元購買一萬三千二百公斤之小章魚，且貨
    款均已付清（按上訴人已以信用狀方式付款）上訴人自無可能委託被上訴人代墊
    運費及代墊部分貨物價金之情形，而越南公司既然以包含運費之方式出售系爭小
    章魚，要無可能再請求被上訴人墊付運費。惟原審未察，竟認上訴人與越南公司
    間係以每公斤一點七美元買賣小章魚，且係以未含運費之價格成立買賣，而認上
    訴人確有委託被上訴人代墊款項，揆之前揭所述，判決理由顯有違誤。
被上訴人：
為提答辯狀事：
      答辯之聲明
一、上訴駁回。
二、第二審訴訟費用，由上訴人負擔。
      事實及理由
一、緣本件請求返還款項事件，經台灣高雄地方法院鳳山簡易庭以八十七年度鳳簡字
    第八五七號民事判決判令被上訴人勝訴，判決書中將被上訴人勝訴的理由載明甚
    詳，訴訟代理人在原審所撰之起訴狀，準備書狀及辯論意旨狀，亦已論證清楚，
    在此不再贅述，僅再將全件之重點整理如下：
  1.本件被上訴人之請求權基礎有三，一係依民法第五百四十六條第一項委任契約之
    規定；二係依據上訴人與被上訴人間成立之墊款契約；三係依據不當得利之法律
    關係，此合先敘明。
  2.本件訴訟中二大關鍵之一，係上訴人與越南公司之間所訂契約，就運費部份，究
    須由誰負擔﹖查不論是由被上訴人所提出之契約，其中明確載明買賣方式為ＦＯ
    Ｂ〔即運費由上訴人負擔〕，或是上訴人所爭執者，認為應是Ｃ＆Ｆ，惟證人何
    偉及鄭晃一皆已明確證稱，兩造之原意即是由上訴人負擔運費，但因越南政府當
    局不同意以ＦＯＢ之方式進行買賣，故上訴人方委託被上訴人支付運費給越南公
    司，以利買賣之進行，故運費部份確實是應由上訴人負擔，而已由被上訴人先行
    支付。
  3.另一關鍵，即為上訴人與越南公司買賣小章魚之價金究應為每公斤美元一元，還
    是一元七角﹖查上訴人開立之信用狀上，價金雖載明為一萬三千二百美元〔總重
    量為一萬三千二百公斤〕，似乎每公斤小章魚之價格應為一美元，然事實上此係
    上訴人為節〔逃〕稅所故意施作之障眼法。事實上，上訴人與越南公司買賣小章
    魚之總價金，應為二萬二千四百四十美元〔即信用狀上之一萬三千二百美元，加
    上被上訴人支付之九千二百四十美元〕，以此金額除以一萬三千二百公斤，正好
    是每公斤一元七角，此業已由證人何偉證實無訛，應無疑問。
二、綜上所述，原審判決並無任何違誤，請  鈞院駁回上訴人之上訴，以維權益。
      謹      狀


司法院資訊處製作；財團法人民間司法改革基金會備份。
